臺灣高等法院高雄分院民事判決　九十二年度上字第一六九號
　　　上　訴　人　　甲○○
　　　訴訟代理人　　郭季榮律師
　　　被上訴人　　　中山高級工商職業學校
　　　法定代理人　　乙○○
　　　訴訟代理人　　郭玉健律師
　　　複　代理人　　郭淑萍律師
當事人間請求損害賠償事件，上訴人對於民國九十二年六月二十五日臺灣高雄地方法
院九十二年度訴字第六六九號第一審判決提起上訴，本院於九十三年二月十九日言詞
辯論終結，判決如下：
    主    文
上訴駁回。
第二審訴訟費用由上訴人負擔。
    事實及理由
一、上訴人主張：上訴人女兒吳婷婷係被上訴人學校二年級學生，因被上訴人與一葉
    食品股份有限公司（下稱一葉公司）訂立建教合作關係，吳婷婷即前往新竹縣中
    山高速公路湖口休息南站內之一葉餐廳工作，未料於九十年十二月十八日中午回
    設於新竹縣湖口鄉鳳山村鳳山崎六之七號之宿舍休息後，在當日晚間八時四十五
    分許，被同學發現陳屍於宿舍後方處，其死亡原因係自宿舍二樓之後窗墜地所致
    。上訴人與一葉公司簽訂「輪調式建教合作技術生訓練契約」，因被上訴人及班
    級導師商資忠與尤麗芳均在該契約簽名，是建教合作生赴一葉公司擔任技術生，
    應屬於學校教育之一環，亦即被上訴人就此契約，對建教合作之學生仍有照護之
    義務與監督之責任，上訴人將吳婷婷交付予被上訴人學校，故兩造間存有契約關
    係，且吳婷婷之死亡與一葉公司宿舍管理不當或住宿環境不良有因果關係，是被
    上訴人顯未盡其監督與照護責任，故被上訴人應負債務不履行之損害賠償責任，
    依民法第二百二十七條之一所定，亦應對上訴人人格權之侵害負賠償責任。茲請
    求之項目，喪葬費：新台幣（下同）三十萬元，扶養費：一百一十六萬五千八百
    八十九元。慰撫金：一百萬元。合計為二百四十六萬五千八百八十九元，爰僅請
    求被上訴人給付二百萬元及自起訴狀繕本送達翌日起至清償日止按年利率百分之
    五計算之利息，並願供擔保，請准宣告假執行。上訴人於本院不再依侵權行為之
    法律關係請求，且就喪葬費部分不再請求，於本院聲明：(一)原判決廢棄。(二)被上
    訴人應給付上訴人二百萬元及自起訴狀繕本送達之翌日起至清償日，按年息百分
    之五計算之利息。(三)願供擔保請求宣告假執行。
二、被上訴人則以：被上訴人雖與一葉公司建教合作，但上訴人之女吳婷婷前往一葉
    公司之餐廳工作，仍由上訴人為代理人與一葉公司簽訂「輪調式建教合作技術訓
    練契約」。依約吳婷婷應由一葉公司指派專人負責技術生之膳宿與生活管理與輔
    導，並按月發給津貼，辦理勞工保險及健保，如發生意外事件應由一葉公司負責
    醫療或比照勞工保險予以賠償，被上訴人並非上揭訓練契約之任何一方，亦未於
    該契約上蓋用被上訴人學校印章，並非該契約之權利義務主體，被上訴人即無債
    務不履行情事，而吳婷婷之死亡地點亦不在被上訴人校園內，實與被上訴人學校
    之管護無涉。且吳婷婷係自窗戶外墜樓死亡，該窗戶高度達成人高度一半以上，
    若不刻意跨越窗戶，依常情並無墜落可能。故吳婷婷死亡與宿舍設備、管理並無
　　相當因果關係。是被上訴人對建教生於一葉公司之生活狀況及學習情況，均有巡
　　廠導師巡廠監護，並請公司老闆及主管人員對於學生多加照顧，班導師亦時常以
　　電話關心建教學生之一切情況，已盡監督照護之責任。於本院聲明：上訴駁回。
三、上訴人主張上訴人女兒吳婷婷係被上訴人二年級學生，因被上訴人與一葉公司訂
    立建教合作關係，吳婷婷即前往新竹縣中山高速公路湖口休息南站內之一葉餐廳
    工作，於九十年十二月十八日中午回設於新竹縣湖口鄉鳳山村鳳山崎六之七號之
    宿舍休息後，在當日晚間八時四十五分許，被同學發現陳屍於宿舍後方處之事實
    ，為被上訴人所不爭執，並有檢察官相驗屍體證明書一份附卷可稽，堪信為真實
    。上訴人主張本件建教合作生赴一葉公司擔任技術生，應屬於學校教育之一環，
    亦即被上訴人對建教合作之學生仍有照護之義務與監督之責任，而吳婷婷之死亡
    與一葉公司宿舍管理不當或住宿環境不良有因果關係，被上訴人顯未盡其監督與
    照護責任等情。被上訴人則認為，被上訴人並非該「輪調式建教合作技術訓練契
    約」之權利義務主體，被上訴人對建教生於一葉公司之生活狀況及學習情況，均
    有巡廠導師巡廠監護，班導師亦時常以電話關心建教學生之一切情況，且吳婷婷
    死亡與宿舍設備並無相當因果關係等語。是本件之爭執點在於(一)吳婷婷之死亡是
    否因一葉公司宿舍管理不當或住宿環境不良所致？(二)吳婷婷死亡是否被上訴人未
    盡其監督與照護責任所致？茲分述如下：
四、吳婷婷之死亡是否因一葉公司宿舍管理不當或住宿環境不良所致？
    查，吳婷婷之死因，據台灣新竹地方法院檢察署檢察官相驗結果，其頭部有變形
    現象，口鼻部有流血現象，發現時呈現俯臥狀，左側臂部有擦傷，大小：十二×
    十九公分，死亡主要原因為頭部鈍力損傷，死亡種類為高處墜落，有該署驗斷書
    一份附卷可稽，另吳婷婷被發現時係送往東元綜合醫院急救，經本院向該醫院函
    查，該院回復：病患到院時已無生命徵象、體溫偏低、身體出現屍斑及屍僵情形
    ，表示病患死亡已數個小時等語。有該院九十二年十二月十五日東密總字第○九
    二○○○二五六七號函一份附卷可稽，是吳婷婷之死因，顯係自高處墜落，撞及
    頭部，頭部受鈍力損傷，造成變形致死，堪予認定。上訴人所稱吳婷婷死亡原因
    係冷死，顯難採酌。再查，本院請新竹縣警察局竹北分局至現場測量上開宿舍墜
    樓處房屋內地板至窗口之高度為九十公分，窗戶之寬度為一百二十公分，有該局
    九十三年一月二十九日竹縣北警刑字第○九三○○二○一七五號函一份，並有照
    片附卷可參，是打開一扇窗戶之寬度為六十公分，房屋內地板至窗口之高度為九
    十公分，至為明確。而以一般人身高一百六十公分至一百八十公分計算，上開地
    板至窗口之高度為九十公分，已超過一般人之半身以上，而一般人站立時重心落
    於腳下，則自腳下至窗口之高度有九十公分，則人身體因不慎之傾斜，亦因腳下
    至窗口之高度有超過人之半身，而不致跌落，是實難認該窗戶之設置有何不當。
    又上訴人稱上開窗戶外無護欄、遮陽板殘破等情，惟上開窗戶已超過人之半身，
    而不致跌落，已如前所述，是該窗戶縱未設置護欄，遮陽板老舊，亦不致使人跌
    落，因此吳婷婷死亡與宿舍設備並無相當因果關係，上訴人此部分之主張，尚難
    採酌。另上訴人所稱該宿舍無管理人員云云，惟吳婷婷之死因，係自高處墜落，
    撞及頭部，頭部受鈍力損傷，造成變形致死，已如前所述，是與該宿舍是否有設
    管理人員並無因果關係，綜上，吳婷婷之死亡並非一葉公司宿舍管理不當或住宿
    環境不良所致，堪予認定。
五、吳婷婷死亡是否被上訴人未盡其監督與照護責任所致？
    查，被上訴人與一葉公司簽立輪調式建教合作合約書第四條第（四）項明訂，指
    派專人負責技術生之膳宿與生活管理與輔導為一葉公司之職責（見原審卷第二十
    九頁），而被上訴人對建教生於一葉公司之生活狀況及學習情況，有巡廠導師巡
    廠，此有巡廠紀錄二份附卷可參（見本院卷第一○五、第一○六頁）。另班導師
    亦時常以電話關心建教學生之一切情況，此由班導師每週聯絡記錄四份附卷可稽
    （見本院卷第一○七、一○八頁），另證人李家安即被上訴人學校總務主任到庭
    證稱：九十年三月份我有去現場看過宿舍，在本件吳婷婷未住進之前。在整個過
    程學校有依照教育部的規定巡廠，、、、宿舍進去有管理室，公司也有派陳立安
    在管理，而且宿舍是透天二層樓等語。（見本院卷第一二三頁）。則尚難認被上
    訴人未盡其監督與照護責任。況本件吳婷婷之死亡，係自高處墜落死亡，並非宿
    舍之設備管理不當所致，是與被上訴人是否盡其監督與照護責任，亦無因果關係
    。
六、綜上所述，吳婷婷之死亡並非因一葉公司宿舍管理不當或住宿環境不良所致，且
    吳婷婷之死亡亦非被上訴人未盡其監督與照護責任所致，是上訴人基於債務不履
    行之法律關係，請求上訴人給付扶養費與慰撫金合計二百萬元及自起訴狀繕本送
    達之翌日起至清償日止，按年息百分之五計算之利息，為無理由，應予駁回。其
    假執行之聲請亦失所附麗，應併予駁回。原審為上訴人敗訴之判決，及駁回其假
    執行之聲請，並無不合。上訴意旨指摘原判決不當，求予廢棄改判，為無理由，
    應予駁回。
七、據上論結，本件上訴為無理由，依民事訴訟法第四百四十九條第一項、第七十八
    條，判決如主文。
中　　　華　　　民　　　國　　九十三　　年　　　三　　　月　　　四　　　日
                                                民事第二庭
~B1審判長法　官　簡色嬌
~B2      法　官　陳真真
~B3      法　官　沈建興
正本係照原本作成。
如對本判決上訴，須於判決送達後二十日內向本院提出上訴狀，其未表明上訴理由者
，應於上訴後二十日內向本院提出上訴理由書（均須按他造當事人之人數附繕本）。
上訴時應提出委任律師或具有律師資格之人之委任狀，並依附註條文規定辦理。
中　　　華　　　民　　　國　　九十三　　年　　　三　　　月　　　四　　　日
~B法院書記官　林明威
附註：
民事訴訟法第四百六十六條之一：對於第二審判決上訴，上訴人應委任律師為訴訟代
理人，但上訴人或其法定代理人具有律師資格者，不在此限。
上訴人之配偶、三親等內之血親、二親等內之姻親，或上訴人為法人、中央或地方機
關時，其所屬專任人員具有律師資格並經法院認適當者，亦得為第三審訴訟代理人。
第一項但書及第二項情形，應於提起上訴或委任時釋明之。
